【裁判字號】    90,台上,4242
【裁判日期】    900712
【裁判案由】    違反懲治盜匪條例等罪
【裁判全文】
最高法院刑事判決                                九十年度台上字第四二四二號
    上  訴  人  甲○○
右上訴人因違反懲治盜匪條例等罪案件，不服台灣高等法院高雄分院中華民國九十年
四月十日第二審判決（八十九年度上訴字第一○九二號，起訴案號：台灣高雄地方法
院檢察署八十八年度偵字第二八四八四號），提起上訴，本院判決如左：
    主  文
上訴駁回。
    理  由
按刑事訴訟法第三百七十七條規定：上訴於第三審法院，非以判決違背法令為理由，
不得為之。是提起第三審上訴，應以原判決違背法令為理由，係屬法定要件。且必須
依據卷內資料為具體之指摘，並足據以辨認原判決已具備違背法令之形式，始屬相當
。本件上訴人甲○○上訴意旨略以(一)懲治盜匪條例於民國三十三年四月八日公布，該
條例第十條規定：本條例施行期間定為一年，必要時得以命令延長之。惟於三十四年
四月八日並未以命令延長，迨三十四年四月二十六日始由國民政府以命令延長，基於
法規定有施行期間者，期滿當然廢止之法理，該條例早於三十四年四月九日即告失效
，原判決依據失效之法律為論罪之依據，難謂為適法。(二)上訴人受蘇瑞河之邀前往向
蔡明男索欠新台幣（以下同）一萬三千元，因蔡某只交付三千元，乃婉請蔡文婉代償
一萬元，故蘇瑞河於取得提款卡後，其當場告誡蘇某不可多領，以免失信，蔡明男耳
聞其詳，此攸關上訴人犯意之認定，原審未加傳喚調查，調查職責尚有未盡。(三)吳志
成為上訴人之表哥，吳博富為上訴人之舅舅，核無加害之理，本件緣於蘇瑞河誤傷吳
志成，吳博富聞聲前來查看，誤為行搶，並聲稱失竊二張提款卡，但原判決於理由則
述明只搶得一張信用卡，另一張信用卡應係上訴人二個月前所行竊，有理由矛盾之違
法。(四)上訴人於警訊中迭遭刑求，傷痕纍纍，有台灣高雄看守所醫師診斷書足憑，上
訴人並有精神障礙，是上訴人於警訊中之供述，即不足為論罪之依據云云。查原判決
認定上訴人與蘇瑞河（業經國防部南部地方軍事法院審理）因缺錢花用，竟共同意圖
為自己不法所有，基於概括之犯意，於八十八年十月二十九日下午九時四十分許，由
蘇瑞河騎乘機車搭載上訴人途經高雄縣鳳山市○○路七十九號之一時，適見蔡明男騎
乘機車返回該處，乃趁蔡明男尚未關上一樓大門之機會，無故侵入高雄縣鳳山市○○
路七十九號之一之蔡明男、蔡文婉住處（無故侵入住宅部分未據告訴及起訴），並由
上訴人持其所有預藏之西瓜刀一支，架住蔡明男之脖子，喝令交出財物，蘇瑞河則將
手按於腰際，佯裝攜有刀械狀，致使蔡明男不能抗拒而交付其所有之現金三千元。上
訴人進而追問蔡明男樓上住處尚有何人，經蔡明男告以尚有其姐蔡文婉後，乃由蘇瑞
河在樓下控制蔡明男之行動，由上訴人前往三樓，以西瓜刀脅迫蔡文婉，致使蔡文婉
不能抗拒而交付其所有台灣銀行第000000000000號帳號之提款卡一張、
金手鍊一條及行動電話二具。再迫使蔡文婉說出提款卡之密碼，於八十八年十月三十
日凌晨，由蘇瑞河持卡前往高雄縣鳳山市○○路合作金庫及曹公路土地銀行之自動提
款機，接續五次輸入密碼，分別自合作金庫之自動提款機提領現金五萬（提領三次，
各為二萬元、二萬元、一萬元）元及自土地銀行自動提款機提領現金四萬元（提領二
次，各為二萬元），共計領取蔡文婉之存款九萬元。蘇瑞河於提領款項後即返回蔡明
男住處與上訴人會合，二人再一同騎乘機車離去。盜匪所得之現金九萬三千元經上訴
人、蘇瑞河朋分花用完畢，金手鍊一條、行動電話二具則遭上訴人丟棄於不詳處所而
滅失。上訴人、蘇瑞河復承接上開意圖為自己不法所有之概括犯意，於八十八年十一
月二十一日零時三十分許，由蘇瑞河騎乘機車搭載上訴人前往高雄縣鳳山市○○路○
段一六二巷二十之三號之吳博富（即上訴人之舅舅）、吳志成（即上訴人之表哥）住
處後，以借宿為由進入屋內。上訴人即將蘇瑞河帶往其之前居住之房間，並將上述其
所有預藏之西瓜刀一支交與蘇瑞河，由蘇瑞河先行進入吳志成之房間，上訴人隨後進
入，先由上訴人持西瓜刀砍向吳志成之左手，致吳志成左手裂傷。吳志成傷痛呼救驚
醒吳博富趕來察看，見吳志成已受傷倒地，上訴人即手持西瓜刀對之喝令不得報警，
致使吳博富不能抗拒，而任由蘇瑞河進入房內拿取提款卡及中國信託商業銀行（以下
簡稱：中國信託銀行）信用卡各一張（卡號：0000－0000－0000－00
00號），得手後，蘇瑞河等二人即共乘機車離去。盜匪所得提款卡一張經上訴人丟
棄於不詳處所而滅失，信用卡一張則經警方發還吳博富。上訴人、蘇瑞河二人因未於
吳志成家中搶得現金，由上訴人持其所有之西瓜刀、剪刀各一支，蘇瑞河持上訴人所
有之美工刀一支，共同基於竊盜之犯意聯絡，共乘機車沿途尋找行竊之對象，八十八
年十一月二十一日凌晨五時三十分許，途經高雄縣鳳山市○○街十五號王槐傳住處時
，見王槐傳外出運動時未將住處大門上鎖，乃將機車停放於路旁後侵入該屋，在一樓
四處搜尋後未發現任何財物，乃進入二樓王槐傳孫女王孟琳之房間，並將房門反鎖，
由蘇瑞河竊取王孟琳放置於書桌上之現金一百元。得手後因警醒王孟琳，上訴人乃將
西瓜刀架於王孟琳之脖子上，喝令其不得出聲。王孟琳之母王楊雪清因發覺王孟琳房
間有聲響，乃前往王孟琳之房間敲門，詢以何以將房門上鎖，上訴人、蘇瑞河二人見
事跡敗露，打開房門準備逃逸，上訴人為脫免逮捕，竟基於傷害之故意，以西瓜刀砍
傷王孟琳，致王孟琳受有左拇指蹼深切傷（五×三公分）、拇指蹼肌肉斷、神經斷之
傷害。嗣因王楊雪清高喊：「有賊。」，王孟琳之父王金農聞聲前往王孟琳之房間察
看，上訴人為脫免逮捕，復基於前開傷害之單一犯意，持西瓜刀砍向王金農之手部，
致王金農受有左二、三指創傷、屈指肌腱神經斷之傷害，蘇瑞河則趁隙逃逸。上訴人
則為王金農及甫運動返家之王槐傳合力制伏交警處理，並扣得犯罪所用之西瓜刀、美
工刀及剪刀各一支等情，係依憑共犯蘇瑞河之供述，核與被害人蔡明男、蔡文婉、吳
志成、吳博富、王孟琳、王金農、王槐傳之指訴情節相符，復據證人王楊雪清證述明
確，上訴人亦供承，曾拿去蔡明男之三千元、蔡文婉之提款卡、金手鍊、行動電話，
並持刀砍傷吳志成、王孟琳等情，復有蔡文婉之存摺明細、吳志成、吳博富、王孟琳
、王金農之診斷證明書各一紙、高雄市立醫院就上訴人為精神鑑定之鑑定書乙紙等證
據，資以證明上訴人有強盜、加重準強盜等事實，因而撤銷第一審科刑之判決，改判
仍論處上訴人共同連續意圖為自己不法所有，以強暴致使不能抗拒而使他人交付其物
罪刑（累犯），另變更起訴法條，依牽連犯論處上訴人攜帶兇器於夜間侵入住宅竊盜
，因脫免逮捕而當場施以強暴罪刑（累犯），已明其所憑之證據及認定之理由，並
以上訴人所辯：蔡明男係欠債還錢，無不法犯行，吳博富之信用卡、金融卡係一、二
個月前所取用，非當天行搶而來，及其不知蘇瑞河有竊取王孟琳之一百元，王孟琳係
前來搶奪刀械不慎受傷云云，如何不足採信，於理由中詳加說明與指駁，從形式上觀
察，並無違背法令之情形存在。次按(一)懲治盜匪條例於四十六年修正時，係認該條例
有長期施行之必要，因而刪除第十條關於施行期間為一年之規定，將限時法修正為常
態之特別法，另將第十一條修正為第九條，規定本條例自公布日施行，修正後之常態
特別法條文既自四十六年六月五日施行，即與修正前之限時法條文完全區隔，雖名為
「修正」實等同於「制定」，從而修正前之條文是否經合法延長施行期間，並不影響
於四十六年六月五日公布之本條例。上訴人認為懲治盜匪條例已經失效云云，自非可
採。(二)上訴人除搶劫蔡明男之三千元外，並搶去蔡文婉之金項鍊一條、提款卡一紙，
且上訴人供明蘇瑞河執蔡文婉之提款卡所提領之現款，其分得四萬多元，錢已花掉等
語（見原審卷八十二頁），顯見蘇瑞河提領九萬元應不違上訴人之本意，則其有無言
明不得超領云云，與犯罪之成立不生影響，原審未傳喚蔡明男予以調查，亦不得指為
違法。(三)原判決於事實欄認定上訴人強盜台灣銀行之提款卡一紙，於理由欄亦載明上
訴人取去吳博富所有之0000－0000－0000－0000號信用卡，另張0
000－0000－0000－0000號信用卡係上訴人先前所竊取等語，其事實
記載與理由說明並無相互矛盾之違法。(四)上訴人於第一審審理中供承其參與犯罪之情
（見一審卷一三三頁、一二四頁），於原審審理時，經提示警卷命其表示意見時，答
稱無意見（原審卷一六○頁），上訴人於警訊中亦供明，其身上之傷創，係民眾合力
圍捕時加以毆傷等語（見八十八年十一月二十一日警訊筆錄），則上訴人所指警訊筆
錄，不具證據力云云，即非可採，況上訴人於第一審亦供承犯行明確，則捨警訊筆錄
不採，於判決結果亦不生影響。上訴意旨未依卷內訴訟資料，具體指摘原判決如何不
適用法則或如何適用不當，徒就原審採證認事職權之適法行使及原判決已說明之事項
，任意指為違法，核與法律規定得為第三審上訴理由之違法情形不相適合，其上訴為
違背法律上之程式，應予駁回。
據上論結，應依刑事訴訟法第三百九十五條前段，判決如主文。
中      華      民      國     九十     年      七      月     十二     日
                              最高法院刑事第九庭
                                  審判長法官  莊  登  照
                                        法官  洪  明  輝
                                        法官  黃  一  鑫
                                        法官  魏  新  和
                                        法官  林  秀  夫
      右正本證明與原本無異
                                              書  記  官
中      華      民      國     九十     年      七      月     十九     日


司法院資訊處製作；財團法人民間司法改革基金會備份。
